---
title: "Kviz 2"
author: "Ana Hojan 89191228"
date: "19/12/2021"
output: html_document
---

```{r setup, include=FALSE}
knitr::opts_chunk$set(echo = TRUE)

library("dplyr")
library("ggplot2")
library(BSDA)
library(pwr)

```

## NALOGA 1
Generirajte 50 naključnih števil iz normalne porazdelitve z parametroma µ = xx in σ = y, kjer je x predzadnja in y zadnja števka vaše vpisne številke. Narišite histogram. Poročajte 23. centil vaših podatkov.


```{r}
#x=2 y=8
n<-50 #sample size
mu<-22 #population mean
sigma<-8 #population sd
B<-100 #number of repetitions of simulation
stand<-rep(NA,B)

x<-c(1:B)
for (val in x){
  vzorec<-rnorm(n,mu,sigma)
  m<-mean(vzorec)
  std<-sd(vzorec)
  std

  
  #standardization regarding sample sd
  stand[val]<-sqrt(n)*(m-mu)/std
}

hist(stand,breaks = 10)


```

Poročajte 23. centil vaših podatkov.
```{r}
qnorm(0.23,mean=22,sd=8)
```

## NALOGA 2
V R-ju so shranjeni podatki PlantGrowth. Z ustreznim ukazom gračno preverite ali je spremenljivka Weight porazdeljena normalno.

```{r}


hist(PlantGrowth$weight, breaks = 10, xlab = "Weight", main = "Histogram of the weight of PlantgGrowth")
```

Iz histograma ne moremo sklepati ali so naši podatki v skladu z normalno porazdelitvijo. Lahko uporabimo tiudi Q-Q graf.

```{r}
x= rnorm(30,mean(PlantGrowth$weight), sd(PlantGrowth$weight))
y=PlantGrowth$weight
qqplot(x,y,xlab = "Normal Distribution", ylab = "PlantGrowth weight", main = "Q-Q Plot")

```
Ker so naši podatki približno linearni nam graf nakazuje da so podatki porazdeljeni normalno. Za boljšo točnost bi morali imeti več podatkov.



## NALOGA 3
 Naj vaši podatki PlantGrowth predstavljajo vzorec. Uporabite ustrezen 
statisti£ni test za preverjanje hipoteze ali je populacijsko povpre£je spremenljivke Weight manjše od 6. Naj bo stopnja značilnosti enaka α = 0.01. Poročajte 99% interval zaupanja. Ali lahko na podlagi vaših podatkov zavrnete ničelno domnevo?

```{r}
#h0 : mu>=6
#h1: mu<6

alpha3 = 0.01
n3<-30 #sample size
sd3<-sd(PlantGrowth$weight) #standard deviation of a sample
m3<-mean(PlantGrowth$weight) #average weight of a sample


tsum.test(mean.x = m3,s.x =sd3,n.x= 30,alternative = "less", mu=6, conf.level = 0.99, var.equal = TRUE )

```
Na podlagi naših podatkov lahko zavrnemo ničelno hipotezo, da je populacijsko povprečje manjše od 6.
Interval zaupanja: (3.5,5.388187)



## NALOGA 4
Radi bi raziskali, ali je sprememba v številu ur spanja pri novopečenih
brucih različna od nič. Zberete naslednje podatke (v urah):
  0.55, 0.16, 2.6, 0.65, −0.23, 0.21, −4.3, 2, −1.7, 1.9

 Kako velik vzorec morate zbrati, če želite imeti α = 0, 05 in moč testa enako 0, 80?

```{r}
vzorec4<-c(0.55, 0.16, 2.6, 0.65, −0.23, 0.21, −4.3, 2, −1.7, 1.9)
m4<-mean(vzorec4) #sample average
sd4<-sd(vzorec4) #sample standard deviation
n4<-10

#H0 mu pred-mu po =0
#H1 mu pred-mupo != 0

pwr.t.test(d=((m4-0)/sd4), sig.level = 0.05, type = "one.sample", alternative = "two.sided", power = 0.8)


```
Izbrati moramo 935 osebkov za brucev za raziskavo.



